---
title: "4_dplyr"
author: "plirapli"
date: "`r Sys.Date()`"
output: pdf_document
---

```{r setup, include=FALSE}
knitr::opts_chunk$set(echo = TRUE)
```

# Pertemuan 3 - Tidyverse

Tidyverse adalah kumpulan package di R yang dirancang untuk memudahkan manipulasi, eksplorasi, dan visualisasi data.\
Package yang terdapat pada tidyverse adalah ggplot2, dplyr, tidyr, readr, purrr, tibble, stringr, dan forcats.

Di pertemuan ini, kita hanya akan praktik menggunakan package dplyr saja.\
dplyr adalah salah satu package pada tidyverse untuk memanipulasi dan memfilter data dalam bentuk data frame.

## Manipulasi Data Frame

Pada praktik ini kita akan menggunakan dataset murders (lagi).\
Selain mengimport package dslabs untuk dataset, kita juga perlu mengimport package dplyr.

```{r}
library(dslabs)
library(dplyr)

data(murders)
```

Kita tampilin dataset-nya.

```{r}
View(murders)
```

### mutate()

Fungsi mutate() digunakan untuk membuat atau memodifikasi kolom dalam sebuah data frame.

Sebagai contoh, misalkan di sini kita mau nambah kolom baru namanya "tingkat_pembunuhan".\
Kalau total pembunuhannya \>= 100, maka tingkat_pembunuhan mempunyai nilai "banyak",\
Kalau kurang dari 100, tingkat_pembunuhan akan bernilai "dikit".

```{r}
murders = mutate(murders, tingkat_pembunuhan = ifelse(total >= 100, "banyak", "dikit"))
```

### filter()

Fungsi filter() digunakan untuk menyaring baris data frame berdasarkan kondisi tertentu.\
Misalkan di sini kita mau nampilin data yang "tingkat_pembunuhan"-nya bernilai "banyak".

```{r}
filter(murders, tingkat_pembunuhan == "banyak")
```

### Operator Pipe (%\>%)

Sebelum kita melangkah lebih jauh, ada baiknya kita kenalan dulu sama operator pipe.\
Operator pipe (%\>%) digunakan untuk menghubungkan beberapa perintah secara berurutan.\
Pipe memungkinkan kita untuk mengalirkan output dari satu fungsi sebagai input ke fungsi berikutnya.

Misalkan kita mau melakukan beberapa operasi secara berurutan:\
filter yang populasinya \>= 10.000.000, terus nambah kolom baru, terus tampilkan hasilnya 3 teratas.

Contoh gapake pipe:

```{r}
# Difilter terus simpan ke variabel "data_hasil_filter"
data_hasil_filter = filter(murders, population >= 10000000)

# Hasil fitler di-mutate terus simpan ke variabel "data_hasil_mutate"
data_hasil_mutate = mutate(data_hasil_filter, kepadatan = "tinggi")

# Menampilkan 3 data teratas setelah di-mutate
head(data_hasil_mutate, 3)
```

Contoh kalo pake pipe:

```{r}
murders %>%
  filter(population >= 10000000) %>%
  mutate(kepadatan = "tinggi") %>%
  head(3)
```

Kalo diliat, dengan menggunakan pipe, kodingan kita jadi Lebih ringkas.\
Kita juga gaperlu bikin variabel baru tiap kita ngelakuin operasi.\
Ingat prinsip DRY (Don't Repeat Yourself) pada pemrograman.

### select()

Fungsi select() digunakan untuk:

-   Memilih kolom tertentu dari data frame.
-   Menghapus kolom. - Mengubah urutan kolom.

Misalkan kita mau nampilin kolom state sama populasinya doang.

```{r}
murders %>% select(state, population)
```

Misalkan kita mau nampilin semua kolom selain kolom "abb". Kita bisa menambahkan minus (-) pada kolom yang ingin dikecualikan.

```{r}
murders %>% select(-abb)
```

## Sorting Data Frame

### arrange()

Fungsi arrange() digunakan untuk mengurutkan baris dalam sebuah data frame.

Misalkan kita mau ngurutin data murders berdasarkan populasinya.

```{r}
# Ascending (dari dikit ke banyak)
murders %>% arrange(population)
```

```{r}
# Descending (dari banyak ke dikit)
murders %>% arrange(desc(population))
```

Misalkan kita mau ngurutin dari populasi, terus kalo ada data yang populasinya sama maka akan diurutkan berdasarkan total

```{r}
murders %>% arrange(population, total)
```

### top_n()

Fungsi top_n() digunakan untuk menampilkan baris teratas/terbawah dari data frame.\
Bedanya dengan fungsi head() adalah dengan pada head(), data diurutkan berdasarkan urutan data yang sudah ada,\
Sedangkan, pada top_n kita atur data teratas/terbawah berdasarkan kolomnya.

Sebagai contoh, di sini kita akan menampilkan 4 data teratas dan terbawah berdasarkan total pembunuhan.

```{r}
murders %>% top_n(4, total)
```

```{r}
murders %>% top_n(-3, total)
```

Catatan:\
Data yang diambil oleh top_n() tidak otomatis terurut karena fungsi ini hanya memilih sejumlah baris dengan nilai terbesar atau terkecil dari kolom tertentu, tanpa mengubah urutan asli dari data frame.

## Menghitung Data Frame

### summarize()

Fungsi summarize() digunakan untuk menghitung ringkasan statistik dari data, seperti rata-rata (mean), jumlah (sum), standar deviasi (sd), dan banyak baris.

Misalkan, kita mau ngitung rata-rata, standar deviasi, dan jumlah kasus pembunuhan pada data murders.

```{r}
murders %>% summarize(
  rata_rata = mean(total),
  standar_deviasi = sd(total),
  jumlah = sum(total)
)
```

Dari data di atas, dapat disimpulkan bahwa dataset "murders" memiliki rata-rata 184 kasus pembunuhan, standar deviasi bernilai 236.126, dan total kasus pembunuhan sebesar 9403.

### group_by()

Fungsi group_by() digunakan untuk:

-   Mengelompokkan data berdasarkan kolom tertentu.
-   Membantu dalam melakukan analisis per kelompok, biasanya digabung sama fungsi summarize(.

Misalkan di sini kita mau ngitung rata-rata total kasus pembunuhan berdasarkan region.

```{r}
murders %>% 
  group_by(region) %>%
  summarise(rata_rata = mean(total))
```

Penjelasan:

-   Pertama, kita kelompokkan dulu datanya berdasarkan region menggunakan fungsi group_by().
-   Kedua, setelah dikelompokkan, kita hitung rata-rata total kasus pembunuhan pada tiap region. Untuk menghitung rerata, kita bisa menggunakan fungsi mean() dan menyimpannya ke dalam variabel/kolom bernama rata_rata.
