---
title: "Pertemuan 7 - ggplot2"
author: "plirapli"
date: "`r Sys.Date()`"
output: pdf_document
---

```{r setup, include=FALSE}
knitr::opts_chunk$set(echo = TRUE)
```

# Tidyverse 3 - ggplot2

## Import Data

Daripada kita pake library dslabs mulu buat dataset-nya,\
sekarang kita bakalan belajar gimana caranya import data dari file.\
Kita bakal nyoba cara import data dari .csv dan .xlsx.

### Menggunakan read_csv() dari library tidyverse untuk format .csv atau .tsv

```{r}
library(tidyverse)
```

```{r}
# Buat mastiin working directory sebelum import file
getwd()

# Set working directory
# setwd()
```

```{r}
data_orang = read_csv("data_orang.csv")
```

Kita juga bisa ngambil data dari internet

```{r}
data_orang = read_csv("https://raw.githubusercontent.com/r-lib/vroom/master/inst/extdata/mtcars.csv")
```

### Menggunakan read_excel dari library readxl untuk format .xlsx

```{r}
library(readxl)
```

```{r}
data_video_game = read_excel("data_video_game.xlsx")
```

## ggplot2

ggplot2 merupakan salah satu package di R buat visualisasi data yg lebih *advance*.\
Kali ini kita mau belajar melakukan visualisasi data pada 2 dataset, yaitu vg_dataset.csv dan murders_dataset.csv. Kedua dataset tersebut dapat diunduh pada *repository* ini. Setelah di-download, kita *import* dulu datanya.

```{r}
murders = read.csv("murders_dataset.csv")
video_game_sales = read.csv("vg_dataset.csv")
```

Filter data pada dataset "video game" biar ga kebanyakan

```{r}
video_game_sales = video_game_sales %>% filter(Year >= 2000 & Year != "N/A")
```

### Geom Point (Scatter Plot)

```{r}
# options(scipen=999) # <- Buat ngilangin notasi "e" kaya 1e+6

ggplot(
  data = murders, 
  aes(
    x = population,
    y = total_murders
  ),
) + labs(
  title = "Grafik Hubungan antara Populasi dengan Total Pembunuhan",
  x = "Populasi",
  y = "Total Kasus"
) + geom_point()
```

### Geom Bar (Histogram)

Geom bar ini mirip histogram. Misal kita mau menampilkan 5 platform dengan jumlah rilis game paling banyak.

```{r}
ggplot(
  data = video_game_sales,
  aes(x = Platform)
) + labs(
  title = "Grafik Jumlah Game yang Rilis tiap Platform",
  x = "Platform",
  y = "Jumlah"
) + geom_bar()
```

### Geom Line (Line Chart)

Misal, di sini kita mau nampilin total penjualan game per tahun.\
Pertama, datanya kita filter dulu dan disimpan ke dalam variabel "new_data_vg".\
Setelah itu, barulah datanya tadi kita tampilkan dalam bentuk line chart menggunakan geom_line().

```{r}
new_data_vg = video_game_sales %>% 
  group_by(Year) %>%
  summarise(total = sum(Global_Sales))

ggplot(
  data = new_data_vg,
  aes(
    x = Year,
    y = total,
    group = 1,
  )
) + labs(
  title = "Grafik Total Penjualan Global per Tahun",
  x = "Tahun",
  y = "Total Penjualan"
) + geom_line(colour = "blue")
```

### Geom Col

Geom Col ini mirip Geom Bar tapi bisa pakai x dan y. Misal, kita mau menampilkan total Kasus Pembunuhan tiap Region. Sebelum divisualisasi, kita buat dulu datanya dan kita simpan ke dalam variabel "new_murders".

```{r}
new_murders = murders %>% 
  group_by(region) %>%
  summarise(total = sum(total_murders))
```

#### Horizontal Bar Chart

```{r}
ggplot(
  data = new_murders,
  aes(
    y = region,
    x = total,
    fill = region # Memberi warna random untuk tiap region
  )
) + labs(
  title = "Grafik Jumlah Kasus Pembunuhan yang tiap Region",
  x = "Total",
  y = "Region"
) + geom_col()
```

#### Pie Chart

```{r}
ggplot(
  data = new_murders,
  aes(
    y = "",
    x = total,
    fill = region # Memberi warna random untuk tiap region
  )
) + labs(
  title = "Grafik Jumlah Kasus Pembunuhan yang tiap Region",
  x = "Total",
  y = "Region"
) + geom_col() + coord_polar() + geom_text(
  aes(label = total),
  color = "white",
  position = position_stack(vjust = 0.5)
) + theme_void()
```

### Facet Wrap

Fungsi facet_wrap() memungkinkan kita untuk memisahkan data dalam subgrafik yang terpisah berdasarkan kategori.

```{r}
ggplot(
  data = murders,
  aes(x = population, y = total_murders)
) + geom_point() + facet_wrap(~region) + theme_minimal() + labs(
  title = "Persebaran Total Kasus pada tiap Region",
  x = "Populasi", 
  y = "Total Kasus Pembunuhan"
)
```

