---
title: "IF-B (2023/2024)"
author: "plirapli"
date: "`r Sys.Date()`"
output: pdf_document
---

```{r setup, include=FALSE}
knitr::opts_chunk$set(echo = TRUE)
```

## Intro

## Baca Petunjuk Terlebih Dahulu!

1.  Kerjakan soal-soal yang ada! Jangan lupa tulis NAMA dan NIM pada author!
2.  Kuis terdiri dari 2 bagian yaitu bagian pertama dan bagian kedua
3.  Jawablah dengan mengisi chunk dibawah soal!
4.  Durasi pengerjaan sesuai selama 12 jam.
5.  No toleransi pengumpulan telat. Ingat, telat kemungkinan terburuk ga ada nilai kuis!
6.  Misal soal rancu bisa menghubungi asisten terkait
7.  Export hasil pekerjaan dalam format PDF/Word & sesuaikan nama file sesuai NIM masing-masing.

## BAGIAN PERTAMA

1.  Load library apa saja yang kira-kira digunakan! Lalu gunakan data 'us_contagious_diseases'! **point 1**

```{r}

```

2.  Tampilkan semua nama kolom pada data frame yang ada! **point 5**

```{r}

```

3.  Tampilkan tipe data pada kolom penyakit! **point 5**

```{r}

```

4.  Tampilkan 10 data penyakit rubella teratas diurutkan berdasarkan jumlah kasusnya dan terjadi pada antara tahun 2000 dan 2005! **point 11**

```{r}

```

5.  Klasifikasikan data tersebut berdasarkan jumlah kasusnya dengan kondisi:

    -   Jumlah kasus kurang dari 500 dikategorikan sebagai "Biasa"
    -   Jumlah kasus lebih dari 2000 dikategorikan sebagai "Azab
    -   Jumlah kasus antara kedua kondisi diatas dikategorikan sebagai "Cobaan"\

    NB : jika dirasa jumlah data hasilnya terlalu banyak boleh menggunakan fungsi top_n() atau head() **point 10**

```{r}

```

6.  Tambahkan kolom baru pada data 'us_contagious_diseases' bernama "category".\
    Kolom tersebut berisi implementasi no. 5\
    Tambahkan juga kolom baru bernama "rate" yang berusu hasil bagi jumlah kasus dengan populasi dikalikan 100000! **point 10**

```{r}

```

7.  Tampilkan kesimpulan pada data nomor 6 dikelompokkan berdasarkan negara bagian yang isinya nama negara bagian & rata-rata rate per negara bagian! **point 8**

```{r}

```

8.  Lakukan visualisasi pada hasil nomor 7! (Bebas menggunakan plot, boxplot, hist, ggplot2 dsb) **point 5**

```{r}

```
