---
title: "IF-B (2023/2024)"
author: "plirapli"
date: "`r Sys.Date()`"
output: pdf_document
---

```{r setup, include=FALSE}
knitr::opts_chunk$set(echo = TRUE)
```

## Intro

## Baca Petunjuk Terlebih Dahulu!

1.  Kerjakan soal-soal yang ada! Jangan lupa tulis NAMA dan NIM pada author!
2.  Jawablah dengan mengisi chunk dibawah soal!
3.  Durasi pengerjaan sesuai selama 12 jam.
4.  No toleransi pengumpulan telat. Ingat, telat kemungkinan terburuk ga ada nilai kuis!
5.  Misal soal rancu bisa menghubungi asisten terkait
6.  Export hasil pekerjaan dalam format PDF/Word & sesuaikan nama file sesuai NIM masing-masing.

## Soal

1.  Load library apa saja yang kira-kira digunakan! Lalu gunakan data 'us_contagious_diseases'! **point 5**

```{r}

```

2.  Tampilkan semua nama kolom pada data frame yang ada! **point 5**

```{r}

```

3.  Tampilkan tipe data pada kolom penyakit! Jelaskan mengapa kolom penyakit memakai tipe data tersebut! **point 8**

```{r}

```

Penjelasan: ...

4.  Tampilkan 10 data penyakit rubella teratas diurutkan berdasarkan jumlah kasusnya dan terjadi pada antara tahun 2000 dan 2005! **point 12**

```{r}

```

5.  Klasifikasikan data tersebut berdasarkan jumlah kasusnya dengan kondisi:

    -   Jumlah kasus kurang dari 500 dikategorikan sebagai "Biasa"
    -   Jumlah kasus lebih dari 2000 dikategorikan sebagai "Azab
    -   Jumlah kasus antara kedua kondisi diatas dikategorikan sebagai "Cobaan"\

    NB : jika dirasa jumlah data hasilnya terlalu banyak boleh menggunakan fungsi top_n() atau head() **point 15**

```{r}

```

6.  Tambahkan kolom baru pada data 'us_contagious_diseases' bernama "category".\
    Kolom tersebut berisi implementasi no. 5\
    Tambahkan juga kolom baru bernama "rate" yang berisi hasil bagi jumlah kasus dengan populasi dikalikan 100000! **point 15**

```{r}

```

7.  Kelompokkan data berdasarkan negara bagian (state) dan hitung rata-rata kasus per negara bagian! Simpan data frame ke dalam variabel bernama new_us_contagious_diseases  **point 18**

```{r}

```

8.  Lakukan visualisasi pada hasil nomor 7 dengan sumbu x berisi state dan sumbu y berisi total kasus! \
    Beri judul "Total kasus per negara bagian" \
    (Hint: menggunakan barplot) **point 22**

```{r}

```
