---
title: "IF-G (2023/2024)"
author: "plirapli"
date: "`r Sys.Date()`"
output: pdf_document
---

```{r setup, include=FALSE}
knitr::opts_chunk$set(echo = TRUE)
```

## Petunjuk Kuis

1.  Kerjakan soal-soal yang ada! Jangan lupa tulis NAMA dan NIM pada author dan rename RMarkdown ini!
2.  Boleh menggunakan PC lab / Laptop pribadi
3.  Jawablah dengan mengisi chunk dibawah soal!
4.  Durasi pengerjaan selama 2 jam + 10 menit submit.
5.  Tidak ada toleransi telat submit.
6.  Export hasil pekerjaan dalam format PDF/Word & format pengumpulan NIM_Nama_Kuis_IF-G.pdf
7.  Pengerjaan offline, pengumpulan di Spada (online).
8.  Tidak boleh buka modul.
9.  Tidak boleh membuka internet (googling, WhatsApp, ig, sosmed, dan media komunikasi lain).
10. Boleh bawa catatan 1 lembar A4.\

Selamat mengerjakan, semoga sukses!

## Soal Kuis

1.  Load library apa saja yang kira-kira digunakan! Lalu gunakan data "movielens"! **point 2**

```{r}
# Jawaban
```

2.  Tampilkan struktur dari data "movielens"! **point 5**

```{r}
# Jawaban
```

Isikan komponen-komponen di bawah.\
a. Class dari object movielens : ...\
b. Jumlah baris : ...\
c. Jumlah kolom : ...\

3.  Implementasikan fungsi yang dapat digunakan jika hanya ingin menampilkan nama-nama variabel dari object "movielens"! **point 5**

```{r}
# Jawaban
```

4.  Tuliskan fungsi untuk mengetahui tipe data dari variabel "genres".\
    Jelaskan pada bawah chunk kenapa variabel "genres" menggunakan tipe data tersebut! **point 5**

```{r}
# Jawaban
```

5.  Tampilkan 5 observasi terakhir dari data ‘movielens’! **point 5**

```{r}
# Jawaban
```

6.  Tampilkan 20 data teratas dengan genre hanya 'romance' dengan diurutkan rating dari yang tertinggi.\
    Tampilkan data dengan variabel title, year, genres, dan rating saja! **point 15**\
    Hilangkan data dengan judul yang berulang (Poin plus) **point 10**

```{r}
# Jawaban
```

7.  Buatlah histogram dengan sumbu x sebagai “tahun pembuatan film” & sumbu y sebagai banyak film di tahun tersebut.\
    Berikan warna kuning dan garis batas biru pada histogram dan beri judul yang sesuai.\
    Di bawah chunk tuliskan kesimpulan yang dapat diperoleh dari histogram yang telah dibuat! **point 13**

```{r}
# Jawaban
```

8.  Tampilkan 10 data teratas 'movielens' tanpa variabel movieId & userId, simpan ke dalam object bernama "tiny_df"! **point 15**

```{r}
# Jawaban
```

9.  Klasifikasikan data dari object 'tiny_df' dari soal no. 8 berdasarkan 'rating' dengan kondisi:
    -   Rating kurang dari 2 dikategorikan sebagai "Negative"
    -   Rating lebih dari 3 dikategorikan sebagai "Positive"
    -   Rating antara kedua kondisi diatas dikategorikan sebagai "Mixed"\
        Simpan ke dalam variabel bernama ‘sentiment’. **point 15**

```{r}
# Jawaban
```

10. Tambahkan kolom baru dalam data 'tiny_df' dengan nama 'sentiment' yang isinya merupakan implementasi nomor 9! **point 20**

```{r}
# Jawaban
```
