---
title: "Pertemuan 2 - Sorting dan Data Visualization"
output: pdf_document
date: "2024-09-08"
author: "plirapli"
---

```{r setup, include=FALSE}
knitr::opts_chunk$set(echo = TRUE)
```

# Sorting dan Data Visualization

## Sorting

```{r}
library(dslabs)
data(murders)
```

Nampilin dataset murder

```{r}
# View(murders) # <- Pas mau diknit di-comment dulu kodenya
```

Nampilin hasil total murders

```{r}
murders$total
```

### Fungsi sort(), order(), dan rank()

#### Fungsi sort()

Fungsi sort() digunakan untuk mengurutkan nilai-nilai dalam vektor dari yang terkecil hingga terbesar (ascending) atau dari terbesar hingga terkecil (descending). Contohnya di sini kita bakalan nyoba buat ngurutin total kasus pembunuhan dari yg terkecil dan juga sebaliknya.

```{r}
urutan_terkecil = sort(murders$total)
urutan_terbesar = sort(murders$total, decreasing = TRUE)

urutan_terkecil
urutan_terbesar
```

#### Fungsi order()

Fungsi order() bakalan ngasih **index** yang akan mengurutkan elemen vektor. Artinya, dia ngasih tau urutan **index elemen** yang akan menghasilkan urutan yang benar. Kata kuncinya di **INDEX ELEMEN**. Kalo sort itu ngasih nilai/value, sedangkan kalo order itu ngasih **URUTAN INDEX ELEMEN**. Ingat, index di R itu **dimulai dari 1**.

```{r}
index_urutan_kasus_pembunuhan_terkecil = order(murders$total)
index_urutan_kasus_pembunuhan_terbesar = order(murders$total, decreasing = TRUE)

index_urutan_kasus_pembunuhan_terkecil
index_urutan_kasus_pembunuhan_terbesar
```

Penjelasan: - Pada "index_urutan_kasus_pembunuhan_terkecil", urutan pertama kasus pembunuhan terbanyak diduduki oleh index 46, juara kedua index 35, juara ketiga index 30, dsb. - Pada "index_urutan_kasus_pembunuhan_terbesar", urutan pertama kasus pembunuhan terkecil diduduki oleh index 5, juara kedua index 44, juara ketiga index 10, dsb.

#### Fungsi rank()

Fungsi rank() memberikan **ranking (peringkat)** untuk setiap elemen dalam vektor berdasarkan urutan nilainya.

```{r}
x <- c(11, 26, 56, 99, 8)
rank(x)
rank(-x)
```

Penjelasan: - Pada rank dari yg terkecil ke terbesar, Angka 11 berada di urutan ke-2, angka 26 di urutan ke-3, angka 56 di urutan 4, dst. - Pada rank dari yg terbesar ke terkecil, Angka 11 berada di urutan ke-4, angka 26 di urutan ke-3, angka 56 di urutan 2, dst.

### Fungsi max() dan which.max()

Fungsi max() digunakan untuk mengidentifikasi data dengan nilai terbesar, sedangkan which.max digunakan untuk menampilkan **index** data yang memiliki nilai terbesar. Kebalikan dari max() dan which.max() adalah min() dan which.min()

```{r}
highest = max(murders$total)
lowest = min(murders$total)

index_max = which.max(murders$total)
index_min = which.min(murders$total)

# menampilkan angka pembunuhan terbesar dan terkecil
highest
lowest

# menampilkan wilayah dengan total kasus pembunuhan terbesar dan terkecil
murders$state[index_max]
murders$state[index_min]
```

## Data Visualization

### Plot

Fungsi plot() di R adalah fungsi dasar yang digunakan untuk membuat berbagai jenis grafik atau plot. Dengan plot(), kita bisa bikin scatter plot, line plot, dan berbagai jenis grafik lainnya tergantung pada data yang diberikan.

#### Scatter Plot

```{r}
# Scatter Plot (Total kasus pembunuhan pada tiap populasi)
populasi = murders$population / 10^6
total_pembunuhan = murders$total

plot(
  populasi,
  total_pembunuhan,
  main = "Total kasus pembunuhan pada tiap populasi",
  xlab = "Populasi (per 1 juta jiwa)",
  ylab = "Total Kasus Pembunuhan"
)
```

#### Line Plot

Line plot biasanya dipakai untuk data timeseries. Salah satu contohnya adalah grafik kenaikan harga BBM. Pada praktikum ini, kita akan mencoba membuat sebuah line plot untuk menampilkan data grafik kenaikan harga BBM (premium) dari tahun 2000 s/d 2016.

Catatan: data diambil dari <https://databoks.katadata.co.id/datapublish/2016/08/05/harga-premium-di-indonesia-1970-2015>

```{r}
data_bbm = data.frame(
  tahun = c(2000:2016),
  harga = c(
    1150, 1450, 1750, 1810, 2400, 
    4500, 4500, 4500, 6000, 5000, 
    4500, 4500, 4500, 6500, 8500, 
    7400, 6550
  )
)

plot(
  data_bbm$tahun,
  data_bbm$harga,
  main = "Harga Premium di Indonesia 2000-2016",
  xlab = "Tahun",
  ylab = "Harga per Liter (Rp)",
  type = "l"
)

# type-nya ada p (scatter), l (line), s (stair), h (histogram), b (s dan l), o (kaya b tapi nyambung garisnya)
```

### Barplot

Selain pake plot, kita juga bisa make fungsi barplot() buat bikin plot yang bentukannya kek batang. Berikut adalah contoh untuk membuat grafik bbm menggunakan barplot(). Pastiin temen-temen udah bikin data_bbm.

```{r}
# Dataset bbm
barplot(
  data_bbm$harga ~ data_bbm$tahun,
  las = 2 # <- buat nge-rotate x label biar semua labelnya keliatan
)

# Dataset murders
barplot(
  murders$total ~ murders$state,
  las = 2, # <- buat nge-rotate x label biar semua labelnya keliatan
  xlab = "",
  ylab = "Total Kasus"
)
```

### Histogram

Histogram adalah grafik yang digunakan untuk nampilin distribusi frekuensi dari suatu dataset.

```{r}
# Tampilin data (vector) yang mau dihitung frekuensinya dalam bentuk histogram pake fungsi hist(). Dalam hal ini kita mau nyoba ngitung frekuensi nilai ujian.
nilai_ujian = c(
  100, 100, 100, 0, 85, 0, 100, 95, 90, 100,
  90, 0, 100, 75, 100, 85, 88, 90, 88, 100, 
  60, 75, 85, 45, 40, 45, 40, 50, 60
)

hist(
  nilai_ujian,
  main = "Frekuensi Nilai Ujian",
  xlab = "Nilai Ujian",
  ylab = "Frekuensi",
  col = "yellow",
  border = "black",
)
```

### Boxplot

Boxplot adalah grafik yang digunakan untuk menunjukkan distribusi data berdasarkan kuartil. Grafik ini membantu kita memahami penyebaran, simetri, dan potensi outlier dalam data. Berikut adalah contoh untuk menampilkan persentase tingkat pembunuhan pada tiap-tiap region (Northeast, South, North Central, dan West).

```{r}
murders$rate = murders$total / murders$population * 100 # <- Kalo mau enak dibaca dikali 100000
boxplot(
  rate~region,
  data = murders,
  main = "Tingkat Pembunuhan tiap Region",
  xlab = "Nama Region",
  ylab = "Tingkat Pembunuhan (%)"
)
```

Bagian-bagian dari Boxplot: - Kotak (Box): Bagian tengah dari boxplot adalah kotak yang mewakili rentang interkuartil (interquartile range atau IQR). - Q1 (Kuartil 1): Titik di mana 25% data berada di bawahnya. - Q3 (Kuartil 3): Titik di mana 75% data berada di bawahnya. - Median (Garis di Dalam Kotak): Garis horizontal di dalam kotak menunjukkan nilai median (atau kuartil ke-2), yaitu titik di mana 50% data berada di bawahnya.

Cara Membaca Boxplot: - Letak Median: Jika median (garis di dalam kotak) berada di tengah kotak, distribusi data merata. Jika tidak, datanya miring (skewed). - Median di dekat Q1: Distribusi miring ke kanan (positively skewed). Datanya kecil-kecil. - Median di dekat Q3: Distribusi miring ke kiri (negatively skewed). Datanya gede-gede. - Ukuran Kotak (IQR): Semakin besar kotaknya, semakin besar variasi dalam data di antara kuartil 1 dan kuartil 3. - Garis: Jika garis panjangnya tidak sama, itu menunjukkan penyebaran data yang tidak simetris. - Outlier: Titik di luar garis adalah outlier. Semakin banyak outlier, semakin ekstrim beberapa data dalam dataset.

### Image

Jujur bingung ini apan

```{r}
x  <- matrix(1:120, 12, 10)
image(x)
x
```
