---
title: "Pertemuan 7"
author: "plirapli"
date: "`r Sys.Date()`"
output: pdf_document
---

```{r setup, include=FALSE}
knitr::opts_chunk$set(echo = TRUE)
```

# ggplot2 dan Data Wrangling

```{r}
library(tidyverse)
```

## GGPLOT2

```{r}
murders_dataset = read.csv("Dataset/murders_dataset.csv")
vg_dataset = read.csv("Dataset/vg_dataset.csv")
```

### Scatter Plot

Membuat scatter plot antara populasi dan total kasus pembunuhan

```{r}
ggplot(
  murders_dataset,
  aes(
    x = population / 10^6,
    y = total_murders,
    color = region
  )
) + geom_point(size = 4) + labs(
  x = "Jumlah penduduk per juta jiwa",
  y = "Total Kasus Pembunuhan",
  title = "Persebaran populasi dan total kasus"
)
```

### Line Chart dan Bar Chart

Grafik garis rata-rata penjualan video game per tahun

```{r}
vg_dataset = vg_dataset %>% filter(Year >= 2000 & Year != "N/A")

hasil_rerata = vg_dataset %>% group_by(Year) %>% summarise(rata = mean(Global_Sales))

ggplot(
  hasil_rerata,
  aes(
    x = Year,
    y = rata,
    group = 1,
  )
) + geom_line(size = 0.5, color = "blue")
```

### Histogram

Menghitung jumlah game yang rilis tiap platform

```{r}
ggplot(
  vg_dataset,
  aes(
    x = Platform,
    fill = Platform
  )
) + geom_bar(width = 0.75, color = "black")
```

### Pie chart

Perbandingan jumlah kasus pembunuhan tiap region

```{r}
total_kasus = murders_dataset %>% 
  group_by(region) %>% 
  summarise(total = sum(total_murders))

ggplot(
  total_kasus,
  aes(
    x = total,
    y = "",
    fill = region
  )
) + geom_col() + coord_polar() + theme_void() + geom_text(
  aes(label = total),
  position = position_stack(vjust = 0.5),
)
```

### Visualisasi berdasarkan Kelompok

Membuat scatter plot antara populasi dan total kasus berdasarkan region

```{r}
ggplot(
  murders_dataset,
  aes(
    x = population / 10^6,
    y = total_murders,
    color = region
  )
) + geom_point() + facet_wrap(~region) + labs(
  x = "Jumlah penduduk per 1jt jiwa",
  y = "Total kasus pembunuhan"
)
```







